臺灣臺北地方法院民事判決　　　　　　 100年度重國字第30號
原　　　告　吳桂梅
被　　　告　臺北市交通管制工程處
法定代理人　陳學台
訴訟代理人　陳峰富律師
　　　　　　施汎泉律師
　　　　　　劉仁閔律師
上列當事人間國家賠償事件，本院於民國100年6月30日言詞辯論
終結，判決如下：
    主  文
原告之訴及假執行之聲請均駁回。
訴訟費用由原告負擔。
    事實及理由
一、原告起訴主張：
  (一)原告於民國95年6月6日18時50分許，騎乘腳踏車行經臺北市
    ○○○路1段58號前迴轉道，與車號：449—CR營業用小客車
    發生碰撞，原告因而受有視神經受損之永久傷害，並領有中
    度視障之殘障手冊。經查，該處迴轉道未劃設行車分向線及
    方向指引線，提示駕駛人不可右轉或禁止進入，入口處也沒
    有設置任何「迴轉道」之標誌或告示牌，被告於公有公共設
    施之設置、管理明顯有欠缺，且與原告所受損害間有因果關
    係，原告自得依國家賠償法第3條第1項之規定，請求被告負
    賠償責任，詎原告於97年5月5日依國家賠償法第3條第1項之
    規定向被告申請國家賠償，被告所屬公務員於審查原告所提
    國家賠償申請時，竟故意違反法律規定，而以北市交工設字
    第09734540200號函拒絕賠償，顯已構成公務員於執行職務
    行使公權力時，因故意不法侵害人民自由或權利者，並導致
    原告受有共計新臺幣（下同）849萬1189元之損害，爰依國
    家賠償法第2條第2項之規定，提起本件國家賠償訴訟，請求
    被告賠償849萬1189元及法定遲延利息。
  (二)為此聲明：
    1.被告應給付原告849萬1189元，及自97年10月27日起至清
      償日止，按週年利率5%計算之利息。
    2.願供擔保，請准宣告假執行。
二、被告抗辯略以：
  (一)被告於97年10月27日以北市交工設字第09734540200號函拒
    絕原告所提國家賠償之申請，於法有據，且屬於被告行政裁
    量權之行使，自無可能構成故意不法侵害原告權利之情形，
    且縱認被告前揭拒絕賠償之處分有不當之處，惟被告早於97
    年10月27日即以北市交工設字第09734540200號函拒絕賠償
    ，原告竟遲至99年12月28日始向被告申請國家賠償，後於
    100年5月31日以民事起訴狀向法院提起本件國家賠償訴訟，
    依國家賠償法第8條第1項之規定，原告之損害賠償請求權已
    因罹於2年之時效而消滅，從而被告自得提時時效抗辯，拒
    絕原告賠償之請求。
  (二)1.駁回原告之訴及其假執行之聲請。
    2.如受不利之判決，願供擔保請准免予假執行。
三、按「賠償請求權，自請求權人知有損害時起，因二年間不行
    使而消滅；自損害發生時起，逾五年者亦同」、「本法第八
    條第一項所稱知有損害，須知有損害事實及國家賠償責任之
    原因事實」，國家賠償法第8條第1項、國家賠償法施行細則
    第3之1條分別定有明文。又依國家賠償法第5條規定，國家
    損害賠償，除依本法規定外，適用民法規定。而民法第129
    條第1項第1款規定：「消滅時效因請求而中斷」，同法第
    130條規定：「時效因請求而中斷者，若於請求後六個月內
    不起訴，視為不中斷」。經查，原告係於97年5月5日向被告
    提出國家賠償之申請，遭被告於97年10月27日以北市交工設
    字第09734540200號函拒絕賠償，有被告97年10月27日北市
    交工設字第09734540200號函附卷足憑（見本院卷第8頁），
    並為兩造所不爭執（見本院卷第70頁），則原告於97年10月
    27日即已知悉有損害事實及國家賠償責任之原因事實，然原
    告遲至99年12月28日始向被告申請國家賠償，經被告於100
    年5月5日以北市交工設字第10035872800號函拒絕賠償，再
    於100年5月31日以民事起訴狀向本院提起本件國家賠償訴訟
    ，有兩造不爭執之被告100年5月5日北市交工設字第1003587
    2800號函（見本院卷第13、14頁）及民事起訴狀（見本院卷
    第3至7頁）附卷足憑，則原告之國家賠償請求權已因罹於國
    家賠償法第8條第1項所規定2年時效而消滅，被告據此時效
    抗辯拒絕給付，即屬有據，從而原告請求被告負損害賠償責
    任，要難准許。
四、綜上所述，本件原告爰依國家賠償法律關係，請求被告給付
    849萬1189元，及自97年10月27日起至清償日止，按週年利
    率5%計算之利息，為無理由，應予駁回。其假執行之聲請亦
    失所附麗，併予駁回。
五、至兩造其餘之攻擊防禦方法及證據資料，經本院斟酌後，認
    為均不足以影響本判決之結果，自無一一詳予論述之必要，
    附此敘明。
六、據上論結，原告之訴為無理由，依民事訴訟法第78條，判決
    如主文。
中    華    民    國   100    年    7     月    22    日
                  民事第六庭    法  官  李家慧
以上正本係照原本作成。
如對本判決上訴，須於判決送達後20日內向本院提出上訴狀。如
委任律師提起上訴者，應一併繳納上訴審裁判費。
中    華    民    國   100    年    7     月    22    日
                                書記官  康翠真